【裁判字號】    90,易,2644
【裁判日期】    901214
【裁判案由】    詐欺
【裁判全文】
臺灣板橋地方法院刑事判決                          九十年度易字第二六四四號
    公  訴  人  臺灣板橋地方法院檢察署檢察官
    被      告  戊○○
    選任辯護人  吳國輝
右列被告因詐欺案件，經提起公訴（九十年度偵字第一七三一號），爰判決如左：
    主  文
戊○○共同犯常業詐欺罪，累犯，處有期徒刑貳年。
    事  實
戊○○前因妨害風化罪，經台灣台北地方法院判處有期徒刑一年六月，甫於民國（下
同）八十六年五月五日（公訴人誤載為同年三月十七日）執行完畢，猶不知悔改，復
於八十八年五月初，與自稱「阿三」、「小潘」等不詳成年人，基於共同不法所有之
犯意聯絡組成常業詐欺集團，由「阿三」等集團內分子先以招募男公關、交友俱樂部
會員、公司職員等為由，詐得或購買他人之身分證件、存摺等資料作為申請行動電話
或人頭帳戶使用（詳如附表一所示），並由戊○○出面承租台北縣土城市○○路某處
之辦公室，戊○○則對外自稱「順仔」，出面委託廣告公司職員壬○○刊登「銀行信
貸二十至二百萬，免押免保，專辦難件，資料提供，至銀行當面洽合約二十分鐘內辦
成，辦成放款收費」之廣告，丙○○、王素真、丁○○等不特定人於八十八年六月間
見報後，即以電話與該集團聯絡，戊○○在上開土城市○○路之辦公室內，負責接聽
電話，佯以辦理信用貸款手續為由，要求借款人先行匯入「信用保險費」或其他各種
名目之手續費至人頭帳戶，丙○○等三人均陷於錯誤，丙○○因而於八十八年六月十
日、六月十一日共匯五萬四千零七元至不知情之夏玉英郵局帳戶；甲○○於八十八年
六月十四日、十五日共匯八萬七千三百十二元；丁○○於八十八年六月九日共匯兩萬
九千元至不知情之乙○○、夏玉英帳戶，戊○○等人得款後即朋分花用，嗣經警循線
查獲。
    理  由
一、被告戊○○固坦承受僱於「阿三」在上址工作負責接聽被害人之電話等節，惟否
    認詐欺犯行，辯稱：我當初是看報應徵當鋪的工作，工作內容只是接電話，如果
    打來的人說要辦理貸款，我就把電話轉給其他人，我每個月薪水三萬元，另可分
    紅，我沒有說要他們交信用保險費，也沒有拿提款卡去領錢云云。惟查：
  (一)右揭事實，業據被告於警訊、偵查中自白：我自八十八年四、五月間起受僱到八
    十八年十一月，負責接電話、登報以及用提款卡領錢，領的錢交給公司，公司員
    工有六、七人，有男有女，有人打電話來借錢，我們就告訴對方將錢匯入公司指
    定的戶頭，再由小潘、阿三他們去領錢等語不諱，其嗣後翻異前詞，辯稱僅接聽
    電話，如要借錢就轉給其他人負責云云，顯難採信。
  (二)本案係因警方經被害人報案後，循線查獲自稱「順仔」之被告乙節，業據壬○○
    、陳欽龍於警訊、偵查時指述明確，並有車號ＤＵ－三八五Ｏ、ＫＤ－五四四六
    號之車籍資料在卷可稽，雖然證人壬○○到庭結證稱：因為「順仔」坐在車內，
    我無法當庭指認等語，惟被告自始均未否認自稱「順仔」，曾出面交付廣告費予
    壬○○之事實，是被告應係壬○○所指之聯絡刊登信用貸款廣告之「順仔」，而
    為該詐欺集團之成員之一，已堪認定。
  (三)此外，被告對外使用之電話號碼及指示被害人匯款之帳戶，均係申請名義人或帳
    戶所有人於不知情係用來犯罪之狀況下遭利用乙節，並據證人己○○、庚○○、
    辛○○、柳明鴻等人到庭結證稱明確，又被害人均係依報載電話聯絡後，遭自稱
    陳經理、王經理之人以預繳手續費、保證金等名目為由，詐取款項乙節，亦據證
    人丁○○及被害人丙○○、甲○○等人指述綦詳，被告空言辯稱其僅係應徵當鋪
    工作，負責接聽電話，如果對方是要借款，就轉接給公司內其他人聽，不知係犯
    罪，亦未向被害人騙取金錢云云，然被告以化名「順仔」及以他人名義申請之行
    動電話號碼對外聯絡，又該廣告係招攬他人辦理信用貸款，故見報以電話聯絡被
    告之人，當然均屬欲辦理信用貸款之人，若被告僅係擔任總機，負責轉接電話，
    阿三、小潘等人何需支付被告每月三萬元之月薪並予分紅？被告所辯情節，顯屬
    無稽。
  (四)復有刊登報紙廣告影本、匯款單；夏玉英、乙○○郵局帳戶交易往來明細及郵政
    儲金匯業局所製作之匯款分析表等附卷可資佐證，被告犯行堪予認定。
二、被告係犯刑法第三百四十條之常業詐欺罪。公訴人認被告係犯同法第三百三十九
    條第一項之普通詐欺罪，惟被告無其他正當職業，且任職該犯罪集團約半年，顯
    係以詐欺所得維生，爰變更起訴法條。其與「阿三」、「小潘」等詐騙集團內其
    他不詳成年人間具有犯意聯絡、行為分擔，應依刑法第二十八條規定之共同正犯
    論處。被告甫於五年內執行有期徒刑完畢，有前案紀錄表可參，為累犯，應依法
    加重其刑。復審酌被告貪圖小利，利用他人急於借錢之弱點，詐騙金錢之犯罪動
    機、目的、手段，及其於警訊、偵查中原坦承犯行，於本院審理時竟矢口否認，
    顯存有僥倖心理，未見悔悟，犯罪後態度不佳等情狀，量處如主文所示之刑，以
    示懲儆。
據上論斷，應依刑事訴訟法第二百九十九條第一項、第三百條，刑法第二十八條、第
三百四十條、第四十七條，罰金罰鍰提高標準條例第一條前段，判決如主文。
中      華      民      國    九十      年     十二     月     十四     日
              法  官    蕭  一  弘
右正本證明與原本無異。
如不服本判決，應於判決送達後十日內，向本院提出上訴狀。
                                          書記官    郭  玉  芬
中      華      民      國    九十      年     十二     月   三十一     日
附錄法條
刑法第三百三十九條
意圖為自己或第三人不法之所有，以詐術使人將本人或第三人之物交付者，處五年以
下有期徒刑、拘役或科或併科一千元以下罰金。
以前項方法得財產上不法之利益或使第三人得之者亦同。
前二項之未遂犯罰之。
刑法第三百四十條
以犯前條之罪為常業者，處一年以上七年以下有期徒刑，得併科五千元以下罰金。


司法院資訊處製作；財團法人民間司法改革基金會備份。
